臺灣桃園地方法院民事簡易判決
111年度桃保險簡字第111號
原      告  富邦產物保險股份有限公司

法定代理人  賴榮崇
訴訟代理人  陳銘鐘
被      告  謝宇泰

上列當事人間請求侵權行為損害賠償事件，本院於民國111年9月
8日言詞辯論終結，判決如下：
    主      文
被告應給付原告新臺幣96,251元，及自民國111年8月4日起至清
償日止，按年息5%計算之利息。
原告其餘之訴駁回。
訴訟費用由被告負擔三分之二，餘由原告負擔。
本判決第1項得假執行。
    事實及理由
壹、程序方面：
一、按訴狀送達後，原告不得將原訴變更或追加他訴。但擴張或
    減縮應受判決事項之聲明者，不在此限，此為民事訴訟法第
    255條第1項但書第3款所明定，且依同法第436條第2項之規
    定，於簡易訴訟程序亦有適用。查原告起訴時請求：被告應
    給付原告新臺幣（下同）137,502元，及自起訴狀繕本送達
    之翌日起至清償日止，按年息5%計算之利息（見本院卷第3
    頁），嗣於本院審理中變更聲明為：被告應給付原告137,50
    1元，及自起訴狀繕本送達之翌日起至清償日止，按年息5%
    計算之利息，核係減縮應受判決事項之聲明，應予准許。
二、被告未於言詞辯論期日到場，核無民事訴訟法第386條各款
    所列情形，爰依原告之聲請（見本院卷第62頁反面），由其
    一造辯論而為判決。
貳、實體方面：
一、原告主張：被告於民國109年6月5日下午11時59分許，駕駛
    車牌號碼000-0000號自用小客車（下稱肇事車輛），沿桃園
    市桃園區國強一街往國豐七街之方向行駛，行經桃園市桃園
    區國強一街與國豐六街之交岔路口（下稱系爭交岔路口）時
    ，竟疏未注意遵守閃光紅燈號誌停車再開並讓幹線道車先行
    ，因而撞擊沿桃園市桃園區國豐六街往國強八街之方向行駛
    至系爭交岔路口而由原告所承保、並由訴外人徐千甯所駕駛
    之車牌號碼000-0000號自用小客車（下稱系爭車輛），致系
    爭車輛受損，需支出修復之必要費用455,846元（含工資92,
    270元、零件363,576元），原告已依約給付與上開費用同額
    之賠償金額予徐千甯，爰依民法侵權行為及保險代位之法律
    關係，提起本件訴訟，請求扣除零件折舊後之修復必要費用
    （含工資92,270元、零件折舊後45,231元）等語，並聲明：
    如前述減縮後訴之聲明所示。
二、被告未於言詞辯論期日到場，亦未提出書狀作任何聲明或陳
    述。
三、本院之判斷：　　
　㈠按因故意或過失，不法侵害他人之權利者，負損害賠償責任
    ；汽車、機車或其他非依軌道行駛之動力車輛，在使用中加
    損害於他人者，駕駛人應賠償因此所生之損害，民法第184
    條第1項前段、第191條之2前段分別定有明文。又汽車行駛
    至交岔路口，其行進應遵守燈光號誌；閃光紅燈表示「停車
    再開」，車輛應減速接近，先停止於交岔路口前，讓幹線道
    車優先通行後認為安全時，方得續行，為道路交通安全規則
    第102條第1項第1款、道路交通標誌標線號誌設置規則第211
    條第1項第2款所明定。經查，原告主張被告於上開時、地駕
    駛肇事車輛因疏未注意遵守閃光紅燈號誌停車再開並讓幹線
    道車先行而撞擊系爭車輛之事實，業據其提出桃園市政府警
    察局道路交通事故當事人登記聯單、系爭車輛行車執照及徐
    千甯駕駛執照為證（見本院卷第5至6頁），並經原告聲請本
    院向桃園市政府警察局道路交通大隊調取道路交通事故調查
    卷宗核閱道路交通事故初步分析研判表、現場圖、草圖、被
    告於警詢時之陳述、證人即駕駛系爭車輛之徐千甯警詢時之
    證述、現場照片、駕籍及車籍資料無訛（見本院卷第26至32
    、34頁），堪信為真實。從而，被告駕駛肇事車輛違反前揭
    道路交通安全規則、道路交通標誌標線號誌設置規則因而肇
    事致系爭車輛受損，確有過失，且被告過失之行為與系爭車
    輛受損之結果間具有相當因果關係，故原告主張被告應負侵
    權行為損害賠償責任，自屬有據。
　㈡按負損害賠償責任者，除法律另有規定或契約另有訂定外，
    應回復他方損害發生前之原狀；第1項情形，債權人得請求
    支付回復原狀所必要之費用，以代回復原狀，民法第213條
    第1項、第3項定有明文。又債權人依民法第213條第3項之規
    定所得請求者既為回復原狀之必要費用，倘以修復費用為估
    定其回復原狀費用之標準，則修理材料以新品換舊品時，即
    應予折舊。次按被保險人因保險人應負保險責任之損失發生
    ，而對於第三人有損失賠償請求權者，保險人得於給付賠償
    金額後，代位行使被保險人對於第三人之請求權，保險法第
    53條第1項前段定有明文。此項保險人之代位權，係債權之
    法定移轉，不待被保險人另為債權讓與之表示。經查，原告
    主張系爭車輛修復之必要費用為455,846元，包含工資92,27
    0元、零件363,576元，並已依約給付與上開費用同額之賠償
    金額予被保險人徐千甯乙節，業據其提出理賠申請書、估價
    單及發票為證（見本院卷第7至22頁），惟零件若係以新換
    舊時，依前揭說明，即應計算折舊。依行政院所頒固定資產
    耐用年數表及固定資產折舊率表之規定，非運輸業用客車、
    貨車之耐用年數為5年，依定率遞減法每年折舊1000分之369
    ，另依營利事業所得稅查核準則第95條第6項規定「固定資
    產提列折舊採用定率遞減法者，以1年為計算單位，其使用
    期間未滿1年者，按實際使用之月數相當於全年之比例計算
    之，不滿1月者，以1月計。本件系爭車輛為自用小客車，非
    運輸業用客車、貨車，依前揭行車執照、車籍資料自104年1
    2月出廠，迄本件事故發生時，已使用4年7月，則零件扣除
    折舊後之費用估定為45,231元（詳如附表之計算式），另加
    計工資92,270元，系爭車輛回復原狀之必要費用為137,501
    元（計算式：45,231+92,270=137,501）。故原告既已給付
    賠償金額455,846元予被保險人徐千甯，依前揭規定及說明
    ，自得代位徐千甯行使對被告之侵權行為損害賠償請求權，
    請求被告給付前揭系爭車輛回復原狀之必要費用。
　㈢按損害之發生或擴大，被害人與有過失者，法院得減輕賠償
    金額，或免除之；汽車行駛時，駕駛人應注意車前狀況；汽
    車行駛至交岔路口，其行進應遵守燈光號誌；閃光黃燈表示
    「警告」，車輛應減速接近，注意安全，小心通過，民法第
    217條第1項、道路交通安全規則第94條第3項、第102條第1
    項第1款、道路交通標誌標線號誌設置規則第211條第1項第1
    款分別定有明文。經查，被告於上開時、地駕駛肇事車輛撞
    擊系爭車輛，業經本院認定如前，而參酌前揭道路交通事故
    初步分析研判表、現場圖、草圖、現場照片所示，足見徐千
    甯駕駛系爭車輛行駛至系爭交岔路口時，亦未注意遵守閃光
    黃燈號誌減速接近並注意車前狀況，因而遭肇事車輛撞擊，
    故徐千甯駕駛系爭車輛違反前揭道路交通安全規則、道路交
    通標誌標線號誌設置規則，亦為本件事故發生之原因，原告
    自應承擔徐千甯應負之與有過失責任。本院審酌徐千甯與被
    告前述各自違反注意義務之情節、迴避事故發生之可能性等
    過失程度之輕重，認徐千甯應負擔30%之與有過失責任，爰
    減輕被告應賠償原告之金額為原賠償金額137,501元之70%即
    96,251元。
　㈣按給付無確定期限者，債務人於債權人得請求給付時，經其
    催告而未為給付，自受催告時起，負遲延責任。其經債權人
    起訴而送達訴狀，或依督促程序送達支付命令，或為其他相
    類之行為者，與催告有同一之效力；遲延之債務，以支付金
    錢為標的者，債權人得請求依法定利率計算之遲延利息；應
    付利息之債務，其利率未經約定，亦無法律可據者，週年利
    率為5%，民法第229條第2項、第233條第1項前段、第203條
    分別定有明文。經查，本件損害賠償債務係以支付金錢為標
    的，為無確定期限之給付，亦未約定利率，既經原告起訴而
    送達起訴狀，惟被告迄未給付，被告應自起訴狀送達時起，
    負遲延責任，從而原告自得請求被告給付前述損害賠償債務
    依法定利率5%計算之遲延利息，而本件起訴狀繕本於111年8
    月3日送達被告（見本院卷第55頁），則依上開規定及說明
    ，原告就請求被告給付前述損害賠償金額96,251元自起訴狀
    繕本送達翌日即111年8月4日起至清償日止，按年息5%計算
    之遲延利息，亦屬有據。
四、綜上所述，原告依侵權行為及保險代位之法律關係，請求被
    告給付96,251元，及自111年8月4日起至清償日止，按年息5
    %計算之利息，為有理由，應予准許。逾此範圍之請求，為
    無理由，應予駁回。
五、本判決原告勝訴部分，係就民事訴訟法第427條第2項第11款
    訴訟適用簡易程序所為被告敗訴之判決，依民事訴訟法第38
    9條第1項第3款之規定，應依職權宣告假執行。
六、訴訟費用負擔之依據：民事訴訟法第79條。　　
中　　華　　民　　國　　111 　年　　9 　　月　　29　　日
                  桃園簡易庭  法  官  陳柏嘉
以上為正本係照原本作成。
如不服本判決，應於送達後20日內，向本院提出上訴狀並表明上
訴理由，如於本判決宣示後送達前提起上訴者，應於判決送達後
20日內補提上訴理由書（須附繕本）。
如委任律師提起上訴者，應一併繳納上訴審裁判費。   
中　　華　　民　　國　　111 　年　　9 　　月　　30　　日
                              書記官  石曉芸
附表 折舊時間           金額 第1年折舊值        363,576×0.369=134,160 第1年折舊後價值    363,576-134,160=229,416 第2年折舊值        229,416×0.369=84,655 第2年折舊後價值    229,416-84,655=144,761 第3年折舊值        144,761×0.369=53,417 第3年折舊後價值    144,761-53,417=91,344 第4年折舊值        91,344×0.369=33,706 第4年折舊後價值    91,344-33,706=57,638 第5年折舊值        57,638×0.369×(7/12)=12,407 第5年折舊後價值    57,638-12,407=45,231